【裁判字號】    97,上易,988
【裁判日期】    970710
【裁判案由】    詐欺
【裁判全文】
臺灣高等法院臺中分院刑事判決         97年度上易字第988號
上  訴  人  臺灣彰化地方法院檢察署檢察官
被      告  乙○○（原名張寶錡）
上列上訴人因被告詐欺案件，不服臺灣彰化地方法院97年度易字
第44號中華民國97年4月10日第一審判決（起訴案號：臺灣彰化
地方法院檢察署96年度偵字第8424號），提起上訴，並經檢察官
移送併辦審理（臺灣彰化地方法院檢察署97年度偵字第3811號）
，本院判決如下：
    主  文
原判決撤銷。
乙○○幫助意圖為自己不法之所有，以詐術使人將本人之物交付
，處有期徒刑肆月，如易科罰金，以新臺幣壹仟元折算壹日。
    事  實
一、乙○○（原名張寶錡，於民國97年1月10日更改姓名）於96
    年5月11日至設於彰化縣員林鎮○○街89號之新生電信社，
    向臺灣大哥大股份有限公司（下稱臺灣大哥大公司）租用行
    動電話門號0000000000號，取得上揭門號一般卡之晶片卡1
    張，乙○○明知任何人均可租用行動電話門號，且可知悉現
    今社會上之詐欺集團向被害人施行詐術時所使用之聯絡電話
    門號，多是使用以他人名義租用之電話門號，藉以掩飾詐欺
    取財犯行，而可預見如將其向電信公司申請行動電話門號之
    晶片卡交予他人使用，極易遭人利用作為與有關財產犯罪之
    工具，仍基於幫助不詳犯罪集團詐欺取財及掩飾其等犯罪所
    得之不確定故意，於96年5月11日起至同年7月10日之間之某
    日，在不詳地點，將上開行動電話門號之晶片卡交付予真實
    、姓名年籍均不詳之成年人使用，容任他人使用上開行動電
    話門號之晶片卡遂行財產犯罪。
二、前揭真實、姓名年籍均不詳之成年人取得乙○○所提供之上
    開行動電話門號之晶片卡後，即自行或交付所屬不法集團成
    員，基於意圖為自己不法所有之犯意聯絡，由自稱「阿育」
    之成年男子（下稱「阿育」）、自稱「小胖」之成年男子（
    下稱「小胖」）先在報紙刊登徵求金融機構帳戶廣告，並登
    載上開行動電話門號資為聯絡方式，經鄭宜忠（犯幫助詐欺
    取財犯行部分，經臺灣彰化地方法院以97年度彰簡字第261
    號簡易判決判處罪刑）看見上揭廣告後，撥打該上開門號與
    「阿育」聯繫後，鄭宜忠則於96年7月10日下午4時30分，在
    設於彰化縣彰化市○○路○段542號秀傳紀念醫院附近處之
    某便利商店內，將自己所有之臺灣郵政股份有限公司（下稱
    臺灣郵政公司）彰化大竹郵局帳戶（即局號：0000000號，
    帳號：0000000號）之存摺、提款卡、密碼及印章，以新臺
    幣（下同）4,000元之代價交與「小胖」收受，「阿育」、
    「小胖」再將上揭物品交與自稱「王國華」及另真實姓名、
    年籍均不詳之成年人收受，「王國華」及另真實姓名、年籍
    均不詳之成年人基於意圖為自己不法所有之犯意聯絡，即(一)
    於96年7月18日上午9時30分，先由「王國華」撥打電話與丙○○聯絡，佯稱為臺北市調處調查員，並以丙○○所申請之
    銀行帳戶2個已遭詐騙集團使用，會凍結全部銀行帳戶為由
    ，要求丙○○至自動櫃員機操作，將帳戶內金額提出僅剩百
    元，並將所領出之款項匯至指定帳戶，丙○○不知有詐，誤
    信為真而陷於錯誤，於96年7月19日下午7時14分，至臺灣郵
    政公司高雄新興郵局，以臨櫃匯款方式匯出現金128,000元
    至鄭宜忠前揭郵局帳戶內，上開詐欺所得之款項於存入鄭宜
    忠之前揭帳戶後，即由上揭真實姓名、年籍均不詳之人將款
    項領出；(二)於96年7月20日撥打電話與丁○○聯繫，向丁○○佯稱有掛號信件2封已經退件，上次丁○○所招詐騙之人
    已經逮捕，並以金管控制為由，要求丁○○至銀行將領出之
    款項匯至指定帳戶，丁○○不知有詐，誤信為真而陷於錯誤
    ，於96年7月20日中午12時50分，至設於南投縣埔里鎮○○
    路73號彰化銀行埔里分行，以臨櫃匯款方式匯出現金54,000
    元至鄭宜忠前揭郵局帳戶內，上開詐欺所得之款項於存入鄭
    宜忠之前揭帳戶後，即由上揭真實姓名、年籍均不詳之人將
    款項領出。嗣因丙○○、丁○○發現情況有異，始知受騙，
    並分別於96年7月21日上午10時21分、96年8月9日晚上8時4
    分報警循線查獲上情。
三、又前揭真實、姓名年籍均不詳之成年人及所屬詐騙集團成員
    取得上開行動電話門號晶片卡後，基於意圖為自己不法所有
    之犯意聯絡，於96年7月間，在報紙上刊登「拿簿子換現金
    」之廣告，並登載上開行動電話門號資為聯絡方式。嗣鄭嘉
    慶（業經臺灣新竹地方法院以97年度竹簡字第1號簡易判決
    判處有期徒刑4月，緩刑2年確定）於96年7月25日上午某時
    ，見前開廣告，雖預見不詳姓名年籍之人向其拿用金融機構
    帳戶存摺、提款卡、印章及密碼，係供詐欺集團從事財產犯
    罪之用，竟仍基於幫助詐欺取財之犯意，撥打報載乙○○所
    申辦之上開行動電話門號，而與真實姓名年籍均不詳綽號「
    阿義」之男子聯絡，並相約在苗栗縣國道三號高速公路苑裡
    交流道附近之統一超商前，由鄭嘉慶將其所有臺灣銀行股份
    有限公司大甲分行（下稱臺灣銀行大甲分行）帳號00000000
    0000號帳戶存摺、提款卡及密碼，以4,000元之代價，售予
    「阿義」，作為詐欺人頭帳戶之用。嗣「阿義」及其所屬之
    詐欺集團成員乃於96年7月底某日，以電話向甲○○佯稱：
    渠遭人冒名購買手機，需匯款至檢察官之帳戶內予以保管等
    語。致甲○○不疑有他而陷於錯誤，遂依指示而於96年8月1
    日匯款102萬元至鄭嘉慶之上開帳戶（按：甲○○另分別於
    96年7月31日匯款246萬8,650元至陳振明《業經臺灣高雄地
    方法院檢察署檢察官以96年度偵字第29837號聲請簡易判決
    處刑》設於臺灣企銀仁大分行帳號00000000000號帳戶、於
    96年8月1日匯款62萬8,650元及35萬元至謝秋瑩《另由臺灣
    雲林地方法院檢察署偵辦中》設於彰化銀行斗六分行帳號00
    000000000000號帳戶、於96年8月1日匯款55萬元至戴文壽《
    業經臺灣高雄地方法院檢察署檢察官以96年度偵字第35189
    號聲請簡易判決處刑》於臺灣郵政股份有限公司茄萣分行帳
    號00000000000000號帳戶內）。嗣甲○○於匯款後始知受騙
    ，經報警處理後，始循線查悉上情。
四、案經丁○○訴由彰化縣警察局彰化分局報請臺灣彰化地方法
    院檢察署檢察官偵查起訴，及高雄市政府警察局楠梓分局報
    由臺灣高雄地方法院檢察署呈請臺灣高等法院檢察署檢察長
    令轉臺灣彰化地方法院檢察署移送併案審理。
    理  由
壹、程序方面：
    按被告以外之人（包括證人、鑑定人、告訴人、被害人及共
    同被告等）於審判外之陳述雖不符刑事訴訟法第159條之1至
    之4等4條之規定，而經當事人於審判程序同意作為證據，法
    院審酌該言詞陳述或書面陳述作成時之情況，認為適當者，
    亦得為證據；當事人、代理人或辯護人於法院調查證據時，
    知有刑事訴訟法第159條第1項不得為證據之情形，而未於言
    詞辯論終結前聲明異議者，視為有前項之同意，同法第159
    條之5定有明文。立法意旨在於傳聞證據未經當事人之反對
    詰問予以核實，原則上先予排除。惟若當事人已放棄反對詰
    問權，於審判程序中表明同意該等傳聞證據可作為證據；或
    於言詞辯論終結前未聲明異議，基於尊重當事人對傳聞證據
    之處分權，及證據資料愈豐富，愈有助於真實發見之理念，
    且強化言詞辯論主義，使訴訟程序得以順暢進行，上開傳聞
    證據亦均具有證據能力。本件證人即另案被告鄭宜忠、證人
    即被害人丙○○、丁○○（以上見臺灣彰化地方法院檢察署
    96年度偵字第8424號偵查卷第4頁至第7頁、第18頁至第21頁
    ）、證人即另案被告鄭嘉慶、證人即被害人甲○○（以上見
    高雄市政府警察局楠梓分局警卷第4至7頁）等人固曾於警詢
    中為陳述，其性質雖屬傳聞證據，惟查無符合同法第159條
    之1至之4等前4條之情形，其等所為之上開警詢筆錄內容，
    業經本院審理時予以提示並告以要旨，且各經檢察官及被告
    等人表示意見。當事人已知上述筆錄乃傳聞證據，且均未於
    言詞辯論終結前對該等筆錄內容聲明異議，依上開規定，是
    其等於警詢中之證言已擬制同意其有證據能力，本院審酌上
    開筆錄作成時，較無人情施壓或干擾，亦無不當取供之情形
    ，認為以之作為本案之證據亦屬適當，是其等於警詢中之證
    言自具有證據能力。
貳、實體方面：
一、訊據被告乙○○對其於上揭時、地向臺灣大哥大公司租用行
    動電話門號0000000000號，並取得上揭門號一般卡之晶片卡
    1張使用之事實固坦承不諱，然矢口否認有何幫助詐欺取財
    之犯行，辯稱：其取得上揭門號晶片卡後，係用以與家人包
    括伊先生電話門號0000000000號、0000000000號、娘家電話
    門號000000000號聯繫之用，電信公司有寄發帳單至其住處
    ，其並有繳納通話費用1次，嗣後其於96年6月中旬某日發現
    該晶片卡及行動電話均在彰化縣員林鎮之員生醫院遺失後，
    有向臺灣大哥大公司辦理掛失，不知遭人利用為詐欺取財犯
    行，其並不知情云云。經查：
  (一)上揭犯罪事實，業據證人即另案被告鄭宜忠於警詢中證述：
    其因缺錢花用，在報紙看見刊登徵求金融機構帳戶廣告後，
    撥打前揭門號與「阿育」聯繫後，於96年7月10日下午4時30
    分，在彰化縣彰化市秀傳紀念醫院附近處之某便利商店內，
    將自己所有之臺灣郵政公司彰化大竹郵局帳戶（即局號：00
    00000號，帳號：0000000號）之存摺、提款卡、密碼及印章
    ，以4,000元之代價交與「小胖」收受等語（見96年度偵字
    第8424號偵查卷第4頁至第7頁）；證人即被害人丙○○於警
    詢中證述：其於96年7月18日上午9時30分，接獲佯稱為臺北
    市調處調查員「王國華」所撥打之聯絡電話，向其佯稱其所
    申請之銀行帳戶2個已遭詐騙集團使用，會凍結全部銀行帳
    戶為由，要求其至自動櫃員機操作，將帳戶內金額提出僅剩
    百元，並將所領出之款項匯至指定帳戶，其誤信為真而陷於
    錯誤，於96年7月19日下午7時14分，至臺灣郵政公司高雄新
    興郵局，以臨櫃匯款方式匯出現金128,000元至鄭宜忠前揭
    郵局帳戶內，嗣後始知受騙，並報警處理等語（見96年度偵
    字第84 24號偵查卷第18至19頁）等語；證人即被害人丁○○於警詢中證述：其於96年7月20日接獲詐騙電話，向其佯
    稱有掛號信件2封已經退件，上次其所招詐騙之人已經逮捕
    ，並以金管控制為由，要求其至銀行將領出之款項匯至指定
    帳戶，其誤信為真而陷於錯誤，於96年7月20日中午12時50
    分，至設於南投縣埔里鎮○○路73號彰化銀行埔里分行，以
    臨櫃匯款方式匯出現金54,000元至鄭宜忠前揭郵局帳戶內，
    嗣後始知受騙，並報警處理等語（見96年度偵字第8424號偵
    查卷第20至21頁）；又證人即另案被告鄭嘉慶撥打被告所申
    辦之上開行動電話門號，而與真實姓名年籍均不詳綽號「阿
    義」之成年男子聯絡，以4,000元之代價，出售其所有臺灣
    銀行大甲分行帳戶存摺、提款卡及密碼，嗣後證人甲○○遭
    「阿義」及其所屬之詐欺集團成員詐欺並將款項匯入鄭嘉慶
    之前揭銀行帳戶內之事實，業據證人鄭嘉慶、甲○○於警詢
    時證述屬實（見高雄市政府警察局楠梓分局警卷第4至7頁）
    。此外，並有通聯調閱查詢單1紙、臺灣郵政公司96年8月31
    日彰營字第0960101480號函檢附之郵政存簿儲金立帳申請書
    、歷史交易清單、查詢帳戶最近交易資料各1份、高雄市政
    府警察局三民第一分局哈爾濱街派出所及南投縣政府警察局
    埔里分局埔里派出所受理各類案件紀錄表影本、郵政國內匯
    款執據影本、彰化銀行匯款回條聯影本各1份、臺灣大哥大
    公司96年9月17日法大字第096091006號函檢附之基本資料查
    詢、96年12月6日法大字第096119395號函檢附之行動電話網
    路業務服務申請書影本各1份（以上見96年度偵字第8424號
    偵查卷第10頁、第12至17頁、第22至23頁、第30至31頁、第
    68 至69頁）、臺灣大哥大公司96年10月11日法大字第0960
    99036號函檢附之基本資料查詢、通聯調閱查詢單、臺灣銀
    行無摺存入憑條、臺灣銀行大甲分行96年8月13日大甲營字
    第09650005861號函檢附鄭嘉慶開戶資料及交易明細（以上
    見高雄市政府警察局楠梓分局警卷第13至16頁、第18至20頁
    、第23頁、第27至32頁）附卷可佐，核屬相符，是上揭證人
    丙○○、丁○○、鄭宜忠、鄭嘉慶、甲○○所述內容，應可
    採信。
  (二)自卷附臺灣大哥大公司上揭門號通聯資料查詢之內容觀之（
    見96年度偵字第8424號偵查卷第40至52頁），並無該門號與
    被告前揭所辯稱與家人即被告之先生使用之電話門號000000
    0000號、0000000000號、娘家使用之電話門號000000000號
    之通聯記錄；況被告前於警詢中陳稱係於騎乘機車經過員林
    鎮路上不慎遺失，復於偵訊及原審審理中改稱係於員生醫院
    內遺失，其所述已有前後不一之情狀，被告所辯已顯有可疑
    。至被告申請之上揭行動電話門號晶片卡，雖於96年6月23
    日以遺失為由向臺灣大哥大公司辦理掛失，然自96年6月23
    日掛失日起至96年11月5日拆機日止之期間，被告並未向該
    公司辦理補發晶片卡，且掛失時係選擇掛失後仍可受話即可
    接聽不能外撥之服務等情，有臺灣大哥大公司以96年12月6
    日法大字第096119395號附卷為憑（見96年度偵字第8424號
    偵查卷第65至67頁），是被告既然租用上揭行動電話門號，
    如該門號之晶片卡確實遺失，一般通常知識經驗之人均知應
    立即向電信公司辦理停話，以防遭受不法集團冒用該晶片卡
    作為行騙之工具，且被告遺失前揭晶片卡，已經無法繼續使
    用該門號對外聯絡，即應辦理外撥及接聽之停話功能，再行
    向電信公司申請補發晶片卡使用，始符合常情，惟被告竟無
    作任何停話防範措施，反而向該電信公司申請選擇可受話即
    可繼續接聽而不能外撥之服務，亦顯與常情有違，被告上揭
    所辯其係不慎遺失前揭門號晶片卡云云，尚難採信。
  (三)詐欺集團成員常利用收購人頭行動電話門號之晶片卡，以遂
    行詐欺犯行或對外與蒐購幫助詐欺之出售帳戶存摺之人聯絡
    之用，必對該晶片卡是否屬於停話用戶之情形詳加確認，否
    則使用業經電信公司設定為無法受話之停話用戶之晶片卡，
    將使詐欺集團無法利用與欲出售帳戶之人或被害人聯絡而徒
    勞無功。另參酌被告辦理掛失並該電信公司申請選擇可受話
    即可接聽不能外撥之服務，而另案被告鄭宜忠基於幫助詐欺
    取財之犯意，撥打被告所申請之前揭門號與「阿育」聯繫，
    並出售自己之前揭郵局帳戶交與「小胖」，而被害人丙○○
    、丁○○分別於96年7月19、20日接獲詐騙電話，又另案被
    告鄭嘉慶基於幫助詐欺取財之犯意，撥打被告所申辦之上開
    行動電話門號，而與真實姓名年籍均不詳綽號「阿義」之成
    年男子聯絡，出售其所有前揭臺灣銀行大甲分行帳戶存摺、
    提款卡及密碼，嗣後證人甲○○於96年7月底某日接獲詐騙
    電話，遭「阿義」及其所屬之詐欺集團成員詐欺等情，已如
    前述，足徵被告應係利用選擇掛失後仍可受話即可接聽不能
    外撥之服務，將前揭門號晶片卡以遺失為由掛失後，再行交
    付與他人作為受話使用。是被告當係自己於96年5 月11日起
    至96年7月10日之間之某日，在不詳地點，將上開行動電話
    門號之晶片卡交付予真實、姓名年籍均不詳之成年人使用，
    而該真實、姓名年籍均不詳之成年人再將上開行動電話門號
    晶片卡交與其所屬之詐欺集團成員「阿育」、「小胖」、「
    阿義」等人後，共同犯詐欺取財罪，應堪認定。
  (四)按刑法上之故意，依第13條第1項、第2項之規定，分為直接
    故意（或確定故意）與間接故意（或不確定故意）2種。行
    為人對於構成犯罪之事實，明知並有使之發生（實現）該事
    實之決意，進而實行該犯罪決意之行為，乃直接故意；行為
    人對於構成犯罪之事實，預見其有發生（實現）之可能，因
    該犯罪事實之發生（實現）不違背其本意，乃予容認，任其
    發生（實現）之情形，為間接故意（最高法院97年度臺上字
    第1275號判決要旨參照）。又間接故意與有認識的過失（又
    稱疏虞過失）之區別，在於二者對構成犯罪之事實雖均預見
    其能發生，但前者對其發生並不違背其本意，後者則確信其
    不發生（最高法院95年度臺上字第4518號判決要旨參照）。
    本院審酌被告於原審審理中既自承有填載申請書向臺灣大哥
    大公司申請前揭門號並領取晶片卡，且對於警詢、偵訊及原
    審審理中所詢問之問題，均能理解陳述，此有警詢、偵訊及
    原審審判筆錄各1份在卷可查，是被告應是有相當智識及社
    會經驗之人，如發現前揭行動電話門號晶片卡遺失時，亦應
    有能力向電信公司或警察單位申報停話或遺失；而我國社會
    上任何人均可向電信公司租用行動電話門號使用，無須使用
    由他人申請之行動門號之必要，尤其近年因詐騙集團猖獗，
    政府及報章傳播媒體亦一再宣導詐騙集團之不法手段，均以
    蒐購他人名義之行動電話門號，作為收集帳戶以詐騙被害人
    之聯繫方式，以躲避警方追查，被告於原審審理中亦自承知
    悉上情，本院雖查無證據證明被告明知「阿育」、「小胖」
    、「阿義」及前揭真實姓名、年籍均不詳之人之犯罪態樣，
    然就「阿育」、「小胖」、「阿義」嗣後將被告所申請之晶
    片卡供聯絡另案被告鄭宜忠、鄭嘉慶之用，顯不違反被告本
    意，被告自有幫助前揭之真實姓名、年籍均不詳之人為詐欺
    取財犯行之不確定故意。被告辯稱並未參與犯罪，其不知情
    云云，自不足採信。
  (五)綜上所述，被告基於幫助詐欺取財之犯意提供上揭晶片卡予
    上揭真實姓名、年籍均不詳之成年人，復轉由「阿育」、「
    小胖」、「阿義」將被告所申請之晶片卡供聯絡另案被告鄭
    宜忠、鄭嘉慶之用，以遂行幫助「王國華」、「阿義」及另
    真實姓名、年籍均不詳之成年人共同犯詐欺取財犯行，事證
    至為明確，被告事後辯稱其曾遺失晶片卡云云，無非卸責之
    詞，不足採信，本案罪證明確，被告犯行堪予認定。
二、論罪科刑：
  (一)按刑法關於正犯、從犯之區別，本院所採見解，係以其主觀
    之犯意及客觀之犯行為標準，凡以自己犯罪之意思而參與犯
    罪，無論其所參與者是否犯罪構成要件之行為，皆為正犯，
    其以幫助他人犯罪之意思而參與犯罪，其所參與者，苟係犯
    罪構成要件之行為，亦為正犯，必以幫助他人犯罪之意思而
    參與犯罪，其所參與者又為犯罪構成要件以外之行為，始為
    從犯（最高法院25年上字第2253號判例要旨參照）。是以，
    如未參與實施犯罪構成要件之行為，且係出於幫助之意思提
    供助力，即屬幫助犯，而非共同正犯。查前揭真實姓名、年
    籍均不詳之成年人及其所屬詐欺集團，基於意圖為自己不法
    所有之共同犯意，以上述之方式，使被害人丙○○、丁○○
    、甲○○陷於錯誤，因而交付本人之財物，該成年人及其所
    屬詐欺集團所為，係犯刑法第339條第1項之詐欺取財罪。被
    告雖有將上開行動電話門號之晶片卡提供予該施以詐騙之成
    年人及其詐騙集團使用，已如前述，惟依卷內證據資料，既
    未見被告有何參與詐騙被害人之行為或於事後亦分得詐欺取
    財款項之積極證據，固無從認屬上開詐欺取財行為之共同正
    犯。然而，被告將其所有之上開行動電話門號之晶片卡提供
    予他人作為詐欺取財之聯繫電話，乃係基於幫助他人詐欺取
    財之犯意，而被告提供上開行動電話門號之晶片卡予他人之
    行為，復屬詐欺取財構成要件以外之行為，則被告自屬以幫
    助之意思，參與詐欺取財構成要件以外之行為，是核被告所
    為，係犯刑法第30條第1項前段、第339條第1項之幫助詐欺
    取財罪。
  (二)被告提供上開行動電話門號之晶片卡予不詳姓名成年男子所
    屬之詐欺集團使用分別詐欺被害人丙○○、丁○○、甲○○
    ，被告僅有一幫助行為，雖正犯為多次詐欺行為，就被告而
    言，僅有一次犯罪行為，仍僅成立一幫助犯之罪（最高法院
    96年度臺非字第245號判決要旨參照）。是本案被告以一個
    幫助行為，雖助成正犯對三個被害人即丙○○、丁○○、甲○○詐欺取財得逞，惟正犯之詐欺犯行究為單一或數犯行，
    並不影響幫助犯單一幫助詐欺行為之成立，亦即本案被告提
    供晶片卡與正犯使用之行為既係單一行為，祇能論以一個幫
    助詐欺罪。本件被告將其所有上開行動電話門號之晶片卡交
    給不詳姓名之成年男子，並供作其等所屬之詐欺集團成員詐
    欺取財，公訴意旨雖未敘及被告所為詐騙被害人甲○○所示
    之幫助詐欺取財犯行，然此部分與公訴人起訴書所載被告所
    為幫助詐騙被害人丙○○、丁○○犯行間，因係同一交付帳
    戶之幫助行為，為起訴效力所及，復經檢察官移送併辦，本
    院自應併予審判，附此敘明。
  (三)又前揭不詳人等所屬之詐欺集團成員就詐欺取財犯行，固有
    犯意聯絡及行為分擔，為共同正犯，惟幫助犯係從犯，從屬
    正犯而成立，刑法上既無「共同幫助」之情，當亦無「幫助
    共同」之可言（參照最高法院95年度台上字第6767號判決）
    。本案被告幫助他人犯詐欺取財罪，為從犯，本院衡其犯罪
    情節較正犯為輕，爰依刑法第30條第2項之規定，按正犯之
    刑減輕之。
三、原審認被告犯行事證明確，予以論罪科刑，固非無見。惟查
    ，被告所為詐騙被害人甲○○所示之幫助詐欺取財犯行，與
    公訴人起訴書所載被告所為幫助詐騙被害人丙○○、丁○○
    犯行間，因係同一交付帳戶之幫助行為，為起訴效力所及，
    復經檢察官移送併辦，原審未及審酌上開移送併案審理之部
    分，致未併為認定事實及量刑之審酌，尚有未洽。檢察官上
    訴意旨認原審未及審酌被告幫助詐騙被害人甲○○之犯行等
    語，為有理由，原審判決既有前揭可議之處，自屬無可維持
    ，應由本院將原判決予以撤銷改判。爰審酌被告雖無前科，
    平日素行尚稱良好，此有臺灣高等法院被告前案紀錄表、臺
    灣彰化地方法院檢察署刑案資料查註紀錄表各1份在卷可稽
    ，然其明知目前社會上以各種方式詐財之惡質歪風猖獗，令
    人防不勝防，復加以詐財者多借用人頭行動電話門號之晶片
    卡作為聯繫使用，其所提供前揭行動電話門號之晶片卡非惟
    幫助詐騙者遂行詐欺取財目的，同時使詐欺者得以隱匿其真
    實身分，減少遭查獲之風險，增加被害人尋求救濟之困難，
    愈使其肆無忌憚，加深犯罪之猖獗，被告所為阻礙國家偵查
    追緝之行使，助長社會詐騙歪風，國家難予對於詐欺取財之
    正犯追訴、處罰，復審酌被害人遭詐騙之金額，暨被告之智
    識、犯罪目的、手段，犯罪後之態度等一切情狀，量處有期
    徒刑4月，並依刑法第41條第1項前段之規定，併諭知易科罰
    金之折算標準，以示懲儆。另被告交付予前揭真實姓名、年
    籍均不詳之人之前開晶片卡，雖該晶片卡原係被告所有之物
    ，此有臺灣大哥大公司97年1月10日法大字第097002957號函
    1紙（見原審卷第14頁）附卷可參，且供被告犯罪所用之物
    ，然既經被告交與上揭真實姓名、年籍均不詳之人使用，且
    無約定交還時間，顯見被告已有移轉其所有權予上揭真實姓
    名、年籍均不詳之人之意。從而，應認前揭晶片卡目前並非
    被告所有，且非違禁物，爰不另宣告沒收。又所謂幫助犯係
    指就他人之犯罪加以助力，使其易於實施之積極的或消極的
    行為而言。其犯罪態樣與實施犯罪之正犯有異，其所處罰者
    ，乃其提供助力之行為本身，而非正犯實施犯罪之行為。因
    此幫助犯不適用責任共同之原則，對正犯所有供犯罪所用或
    因犯罪所得之物，勿庸併為沒收之宣告（最高法院88年度臺
    上字第6234號判決要旨參照）。是前開晶片卡雖係上揭真實
    姓名、年籍均不詳之成年人所有供犯罪所用之物，而本案被
    告僅為幫助犯，自毋庸宣告沒收，均附此敘明。
據上論斷，應依刑事訴訟法第369條第1項前段、第364條、第299
條第1項前段，刑法第30條第1項前段、第2項、第339條第1項、
第41條第1項前段，刑法施行法第1條之1，判決如主文。
本案經檢察官戊○○到庭執行職務。
中    華    民    國    97    年    7     月    10    日
            刑事第十一庭  審判長法  官    陳  朱  貴
                                法  官    郭  同  奇
                                法  官    胡  文  傑
上列正本證明與原本無異。
不得上訴。
                                書記官    蔡  嘉  萍
中    華    民    國    97    年    7    月    10    日
【附錄本案判決論罪科刑法條全文】：
中華民國刑法第339條第1項
意圖為自己或第3 人不法之所有，以詐術使人將本人或第3 人之
物交付者，處5 年以下有期徒刑、拘役或科或併科1,000 元以下
罰金。


司法院資訊處製作；財團法人民間司法改革基金會備份。
